臺灣臺中地方法院刑事判決
110年度金訴字第381號
公  訴  人  臺灣臺中地方檢察署檢察官
被      告  盧郁棻


上列被告因洗錢防制法等案件，經檢察官提起公訴（109年度偵
字第34854號、110年度偵字第10661號），及移送併辦（臺灣屏
東地方檢察署110年度偵字第7835號），被告於準備程序中就被
訴事實為有罪之陳述，於聽取當事人之意見後，由本院合議庭裁
定由受命法官獨任以簡式審判程序審理，判決如下：
    主    文
庚○○犯如附表一所示之罪，各處如附表一「主文」欄所示之刑及
沒收。應執行有期徒刑壹年肆月。緩刑肆年，並應於緩刑期間履
行附件二、三所示本院調解程序筆錄所載內容。
    犯罪事實及理由
一、本案犯罪事實及證據，除起訴書①第1頁犯罪事實一第9至11
    行「微信暱稱『CEO』之某詐騙集團成員。嗣該詐騙集團成員
    取得該等帳戶資料後，即共同意圖為自己不法之所有，基於
    詐欺取財之犯意聯絡」，補充更正為「微信暱稱『CEO』之陳
    思翰。嗣陳思翰取得該等帳戶資料後，即與微信暱稱『BOSS』
    之成年人及其等所屬之詐騙集團其他成員，共同意圖為自己
    不法之所有，基於詐欺取財及一般洗錢之犯意聯絡」；②犯
    罪事實一（一）第2行「伊係女婿需要借款云云」補充更正
    為「伊係女婿需要借款新臺幣（下同）70萬元云云」，第5
    行「CEO」更正為「BOSS」，第9行「交予該詐騙集團之某成
    員」更正為「交予該詐騙集團之成員『阿偉』」；③犯罪事實
    一（三）第7行「CEO」更正為「BOSS」、第8行「臺中市大
    里區」更正為「臺中市南區」、第10行「55萬元」補充更正
    為「己○○及丁○○所匯入共55萬元」；④犯罪事實一（五）第5
    行「CEO」更正為「BOSS」，第10至11行「交付予該詐騙集
    團之某成員」補充更正為「交付予該詐騙集團之成員『阿偉』
    」；以及證據部分補充「被告庚○○於110年6月12日之警詢、
    本院準備程序之陳述及本院審理時之自白」、「臺灣臺中地
    方檢察署檢察官110年度少連偵字第18號等案起訴書（即陳
    思翰被訴詐欺非本案之其他被害人案件，見本院卷第99-120
    頁）」、「丙○○110年9月28日刑事陳述意見狀（陳稱其受告
    訴人己○○委託所匯之40萬元，業經郵局匯還）」「中華郵政
    股份有限公司110年10月12日函（已匯還15萬元給告訴人丁○○）、臺灣土地銀行屏東分行110年11月8日函（已匯還7萬99
    77元給告訴人戊○○、匯還30萬元給告訴人甲○○）（見本院卷
    第139-141、145-147頁）」外，餘均引用臺灣臺中地方檢察
    署檢察官起訴書之記載（如附件）。
二、論罪科刑：
（一）按詐欺集團成員向被害人施用詐術後，為隱匿其詐欺所得
      財物之去向，而令被害人將其款項轉入該集團所持有、使
      用之人頭帳戶，並由該集團所屬之車手前往提領詐欺所得
      款項，檢察官如能證明該帳戶內之資金係本案詐欺之特定
      犯罪所得，而車手提領得手，自成立洗錢防制法第14條第
      1項之一般洗錢罪。至於車手提領時經警當場查獲而未得
      手，應成立洗錢防制法第14條第2項、第1項之一般洗錢未
      遂罪（最高法院刑事大法庭110年度台上大字第1797號）
      。查被告依「BOSS」指示提領匯入帳戶1、2之詐欺款項後
      ，再將款項轉交予「阿偉」，乃以此方式製造金流斷點，
      隱匿詐欺犯罪所得之去向、所在，而合於一般洗錢罪之構
      成要件。至於被告尚未提領即遭金融機構圈存之款項部分
      ，則因尚未產生金流斷點之結果，而僅屬一般洗錢未遂行
      為。
（二）公訴意旨雖認起訴書犯罪事實一（一）之告訴人己○○及犯
      罪事實一（二）之丙○○，均為詐騙集團詐欺之對象。然而
      ，觀諸其等於警詢中之證述（見偵34854卷第49-50、51-5
      3頁），可知詐騙集團成員係向告訴人己○○佯稱為其女婿
      ，欲借款70萬元云云，告訴人己○○匯款30萬元至帳戶1之
      後，再向其友人丙○○借款40萬元，並委請丙○○直接將款項
      匯入帳戶1。由此可見，詐騙集團詐欺僅詐欺告訴人己○○1
      人，並未另外詐欺丙○○，至為明確。故起訴書犯罪事實一
      （一）、（二）均係告訴人己○○遭詐欺，而為單一案件。
      是公訴意旨此部分所指，容有誤會，附此敘明。
（三）是核被告所為：
    1.就告訴人己○○【即起訴書犯罪事實一（一）、（二）】、
      告訴人戊○○【即起訴書犯罪事實一（四）】部分，因被告
      提領告訴人己○○所匯30萬元及告訴人戊○○所匯其中12萬元
      後，均已將款項轉交給「阿偉」，故被告此部分所為，均
      係犯洗錢防制法第14條第1項之一般洗錢罪，及刑法第339
      條之4第1項第2款之三人以上共同詐欺取財罪。
    2.就告訴人丁○○【即起訴書犯罪事實一（三）】、告訴人甲○○【即起訴書犯罪事實一（五）】部分，因其等匯入之詐
      欺款項均經圈存，未遭被告提領，而未產生金流斷點之結
      果，故被告此部分所為，均係犯洗錢防制法第14條第2項
      之一般洗錢未遂罪，及刑法第339條之4第1項第2款之三人
      以上共同詐欺取財罪。
（四）起訴書雖記載被告均係涉犯刑法第339條第1項之詐欺取財
      罪。然依被告所陳，其係透過「CEO」即陳思翰獲得本案
      工作後，再依「BOSS」指示前往提領詐欺款項後，將款項
      交付給「BOSS」指定之「阿偉」（見本院卷第130頁）。
      且被告與陳思翰間之LINE對話紀錄亦可見其等提及「BOSS
      」之情形（見偵34854卷第83、87頁）。可見本案共犯確
      有3人以上，且為被告所知悉。因公訴人已當庭更正起訴
      法條為刑法第339條之4第1項第2款之3人以上共同犯詐欺
      取財罪（見本院卷第127-128頁），移送併辦意旨亦認被
      告涉犯該罪名，自無庸變更起訴法條，併此指明。
（五）臺灣屏東地方檢察署110年度偵字第7835號移送併辦部分
      ，與本案起訴之部分犯罪事實同一（即附表編號1、3、4
      部分），為起訴效力所及，本院自應併予審究。
（六）被告與陳思翰、「BOSS」、「阿偉」及詐欺集團其他成員
      間，就上開各次犯行，均有犯意聯絡及行為分擔，均為共
      同正犯。
（七）被告分2次提領告訴人戊○○遭詐欺所匯之部分款項（12萬
      元），乃基於同一犯意，於密接時地所為之數舉動，且侵
      害同一法益，各行為間之獨立性極為薄弱，依一般社會健
      全觀念，難以強行分開，在刑法評價上，屬接續犯，應論
      以一罪。
（八）被告就上開4次犯行，均係以一行為同時觸犯上開各罪名
      ，各為想像競合犯，均應依刑法第55條規定，各從一重之
      3人以上共同犯詐欺取財罪處斷。
（九）按犯洗錢防制法第14條之一般洗錢罪，在偵查或審判中自
      白者，減輕其刑，洗錢防制法第16條第2項定有明文。經
      查，被告就上開洗錢既遂、未遂之犯行均已於審判中自白
      ，本均應依上開規定減輕其刑。然因該等犯行均從一重之
      3人以上共同犯詐欺取財罪處斷，故僅於量刑時審酌此部
      減輕事由。
（十）被告所犯如上開4罪間，犯意各別，行為互殊，應予分論
      併罰。
（十一）爰審酌被告正值青年且有工作能力，卻率爾提供帳戶1
        、2並擔任提款車手工作，欲以此方式抵償債務，實屬
        不該。惟念其無犯罪之前科紀錄，犯罪後終能坦承犯行
        ，且告訴人丁○○、甲○○遭詐欺所匯款項及告訴人己○○委
        由友人丙○○所匯40萬元、告訴人戊○○所匯其中8萬元，
        幸均經圈存而已發還；復斟酌被告業與告訴人戊○○、己○○達成調解，目前已依約賠付部分款項，有本院調解筆
        錄2份在卷可稽（見本院卷第165-166、234-235頁），
        暨被告符合洗錢防制法第16條第2項自白減刑之規定；
        兼衡被告自陳為大學畢業，目前在菜市場擺攤，月收入
        約2萬5千元，需扶養1名2歲多的小孩（見本院卷第209
        頁）等一切情狀，分別量處如附表一「主文」欄所示之
        刑，並定其應執行之刑如主文。
（十二）又被告前未曾因故意犯罪而受有期徒刑以上刑之宣告，
        此有臺灣高等法院被告前案紀錄表1份在卷可佐，茲考
        量被告係欲抵債而為本案犯行，犯罪後已坦承犯行，並
        與告訴人己○○、戊○○達成調解且賠付部分款項，可見被
        告確有悔意。本案如令其入監執行，對其家庭、人格及
        將來復歸社會之適應，未必有所助益，亦不利其履行後
        續賠償責任。是本院念及被告因一時失慮，致罹刑典，
        經此偵審教訓後，應知所警惕，信無再犯之虞，認所宣
        告之刑以暫不執行為適當，爰依刑法第74條第1項第1款
        之規定，併予諭知緩刑如主文，以啟自新。又為督促被
        告確實履行其與告訴人己○○、戊○○間之調解內容，併依
        刑法第74條第2項第3款規定，命被告應履行附件二、三
        所示本院調解程序筆錄所載內容。此乃緩刑宣告附帶之
        負擔，若被告違反上開負擔情節重大，足認宣告緩刑難
        收預期效果時，檢察官得依法聲請撤銷緩刑，併此說明
        。
三、沒收方面：
（一）犯罪工具：
      按供犯罪所用、犯罪預備之物或犯罪所生之物，屬於犯罪
      行為人者，得沒收之，刑法第38條第2項前段定有明文。
      經查，扣案如附表二所示之物，均為被告所有且供其與「
      BOSS」、陳思翰聯繫本案犯行之用，業經被告供陳在卷（
      見本院卷第130、203頁），故應依上開規定，於被告各次
      罪刑項下宣告沒收。
（二）犯罪所得：
    1.按犯罪所得，屬於犯罪行為人者，沒收之；犯罪所得之沒
      收，於全部或一部不能沒收或不宜執行沒收時，追徵其價
      額；犯罪所得已實際合法發還被害人者，不予宣告沒收或
      追徵，刑法第38條之1第1項前段、第3項、第5項分別定有
      明文。經查，告訴人己○○委由丙○○所匯40萬元、告訴人丁○○所匯15萬元，及告訴人戊○○所匯其中7萬9977元，均經
      圈存並已匯還而實際合法發還被害人，此部分自無犯罪所
      得沒收或追徵之問題。
    2.至被告已提領告訴人己○○所匯款項30萬元、告訴人戊○○所
      匯款項12萬元部分，依被告所陳，其提款後均已將款項交
      給「BOSS」指定之「阿偉」（見本院卷第130頁），卷內
      復無證據顯示被告有自行保留此部分款項，是尚難認此部
      分款項為被告之犯罪所得。
    3.此外，依被告所陳，陳思翰固曾表示被告做完提款車手工
      作後，即可抵償債務，但陳思翰之後並未讓被告抵債，後
      續錢莊還有其他人至被告家裡鬧，且被告為警查獲後，尚
      遭「BOSS」恐嚇（見本院卷第130、208頁），可見被告亦
      未實際取得抵償債務之不法利益。卷內復無證據足證被告
      確有因本案犯行取得其他報酬或利益，故不生犯罪所得沒
      收或追徵之問題，均併此指明。
據上論斷，應依刑事訴訟法第273條之1第1項、第299條第1項前
段、第310條之2、第454條第2項，洗錢防制法第14條第1項、第2
項，刑法第28條、第339條之4第1項第2款、第55條、第51條第5
款、第74條第1項第1款、第74條第2項第3款、第38條第2項前段
，刑法施行法第1條之1第1項，判決如主文。
本案經檢察官陳東泰提起公訴，檢察官黃彥凱移送併辦，檢察官
乙○○到庭執行職務。
中　　華　　民　　國　　111 　年　　4 　　月　　28　　日
                  刑事第二十庭  法  官  黃凡瑄
以上正本證明與原本無異。
如不服本判決應於收受送達後20日內向本院提出上訴書狀，並應
敘述具體理由；其未敘述上訴之理由者，應於上訴期間屆滿後20
日內向本院補提理由書（均須按他造當事人之人數附繕本）「切
勿逕送上級法院」。
告訴人或被害人如不服判決，應備理由具狀向檢察官請求上訴，
上訴期間之計算，以檢察官收受判決正本之日起算。
                        　　　　書記官  洪愷翎
中　　華　　民　　國　　111 　年　　4 　　月　　29　　日

附錄本案論罪科刑法條：
◎洗錢防制法第14條第1項、第2項
有第2條各款所列洗錢行為者，處7年以下有期徒刑，併科新臺幣
5百萬元以下罰金。
前項之未遂犯罰之。 
◎刑法第339條之4第1項第2款
犯第339條詐欺罪而有下列情形之一者，處1年以上7年以下有期
徒刑，得併科1百萬元以下罰金：
二、3人以上共同犯之。
【附表一】
編號 犯行 主文 1 起訴書犯罪事實一（一）、（二）【即告訴人己○○部分】 庚○○三人以上共同犯詐欺取財罪，處有期徒刑壹年貳月。扣案如附表二所示之物沒收。 2 起訴書犯罪事實一（三）【即告訴人丁○○部分】 庚○○三人以上共同犯詐欺取財罪，處有期徒刑壹年。扣案如附表二所示之物沒收。 3 起訴書犯罪事實一（四）【即告訴人戊○○部分】 庚○○三人以上共同犯詐欺取財罪，處有期徒刑壹年壹月。扣案如附表二所示之物沒收。 4 起訴書犯罪事實一（五）【即告訴人甲○○部分】 庚○○三人以上共同犯詐欺取財罪，處有期徒刑壹年。扣案如附表二所示之物沒收。 
【附表二】
編號 扣案物名稱及數量 1 三星廠牌手機1支 2 門號0000000000號SIM卡1張 
【附件一】
臺灣臺中地方檢察署檢察官起訴書
                                    109年度偵字第34854號
                                    110年度偵字第10661號
　　被　　　告　庚○○　女　27歲（民國00年0月00日生）
　　　　　　　　　　　　住屏東縣○○鄉○○街00○0號
　　　　　　　　　　　　國民身分證統一編號：Z000000000號
上列被告因詐欺等案件，已經偵查終結，認應提起公訴，茲將犯
罪事實及證據並所犯法條分敘如下：
　　　　犯罪事實
一、庚○○(原名盧一筑)雖預見提供個人金融帳戶予他人使用，可
    能掩飾、隱匿他人犯罪所得或使他人遂行詐欺取財犯行，仍
    不違背其本意，而基於掩飾、隱匿特定犯罪所得之本質、來
    源、去向之犯意及詐欺取財之不確定故意，於民國109年11
    月6日22時55分許，先操作其所使用手機內之通訊軟體微信(
    下稱微信)將其所申設之中華郵政帳號000-00000000000000
    號帳戶(下稱帳戶1)及土地銀行屏東分行帳號000-000000000
    000號帳戶(下稱帳戶2)之帳戶存摺封面，提供予使用微信暱
    稱「CEO」之某詐騙集團成員。嗣該詐騙集團成員取得該等
    帳戶資料後，即共同意圖為自己不法之所有，基於詐欺取財
    之犯意聯絡而為下列犯行：
  (一)該詐騙集團成員於109年11月9日上午11時57分許，透過LI
      NE與己○○聯繫並佯稱：伊係女婿需要借款云云，並提供帳
      戶1予己○○匯款，致使己○○陷於錯誤，遂於同日中午12時4
      1分至42分許，共匯款新臺幣(下同)30萬元至帳戶1後。待
      己○○匯款完成後，該「CEO」便通知庚○○前去提領該等款
      項並交予所指定之人，庚○○遂於同日13時21分許，至址設
      臺中市○○區○○路0段000號之「內新郵局」內，臨櫃自該帳
      戶內提領30萬元後，並隨即將該筆款項交付予該詐騙集團
      之某成員。嗣因己○○發覺受騙，報警處理後，而循線查悉
      上情。
  (二)又己○○因接獲上揭詐騙集團偽裝成其女婿之借款電話，且
      將上揭30萬元匯入帳戶1後，又於109年11月9日14時18分
      許，撥打電話予其友人丙○○，並稱：因伊之女婿急需用錢
      ，故需借款40萬元等語，並提供帳戶1予丙○○匯款，丙○○
      因信任己○○乃於同日14時37分許，將40萬元匯入帳戶1內
      。
  (三)該詐騙集團成員於109年11月9日上午9時8分許，透過LINE
      與丁○○聯繫並佯稱：伊係姪女之老公「陳建呈」，因欲支
      付票款而需借款云云，並提供帳戶1予丁○○匯款，致使丁○○陷於錯誤，遂於同日14時37分許，以「陳建呈」之名義
      無摺存款15萬元至帳戶1內（110年度偵字第10661號案件
      部分）。待丙○○及丁○○完成匯款後，該「CEO」便通知庚○○前去提領該等款項並交予所指定之人，庚○○遂於同日14
      時30分許，至址設臺中市○○區○○路000號之「國光路郵局
      」內，臨櫃欲自該帳戶內提領55萬元時，因形跡可疑而為
      該郵局人員通報轄區警察，嗣員警到場後，庚○○向員警坦
      承有依他人指示提領該帳戶1內之款項，並經員警在庚○○
      處扣得如附表所示之物。嗣經員警通知丙○○此事；經郵局
      人員將帳戶1已被列為警示帳戶之事通知丁○○，丙○○及丁○○方知受騙。
  (四)該詐騙集團成員於109年11月9日上午10時許，撥打電話予
      戊○○聯繫並佯稱：伊係姪子蔡宗達，因投資失利需要借款
      云云，並提供帳戶2予戊○○匯款，致使戊○○陷於錯誤，而
      於同日中午12時22分許，匯款20萬元至帳戶2內。
  (五)該詐騙集團成員於109年11月9日中午12時6分許，透過LIN
      E與甲○○聯繫並佯稱：伊係姪子「家慶」需要借款云云，
      並提供帳戶2予甲○○匯款，致使甲○○陷於錯誤，遂於同日1
      3時34分許，匯款30萬元至帳戶2內。待戊○○及甲○○匯款完
      成後，該「CEO」便通知庚○○前去提領該等款項並交予所
      指定之人，庚○○遂於同日13時39分許，至臺中市○○區○○路
      0段000號「大里農會」外之ATM提領2萬元；於同日13時42
      分至46分許，至臺中市○○區○○路0段000號「大里內新郵局
      」外之ATM提領10萬元，共計提領12萬元，並隨即將該筆
      款項交付予該詐騙集團之某成員。嗣因戊○○及甲○○發覺受
      騙，報警處理後，而循線查悉上情。
二、案經己○○、丙○○、戊○○及甲○○訴由臺中市政府警察局第三分
    局報告暨丁○○訴由高雄市政府警察局湖內分局報告臺灣屏東
    地方檢察署陳請臺灣高等檢察署檢察長令轉本署偵辦。
　　　　證據並所犯法條
一、證據清單及待證事實：
編號 證據名稱 待證事實 1 1.被告庚○○於警詢及偵查中之供述 2.被告與「CEO」之對話紀錄翻拍照片 3.109年11月9日該帳戶1   面額55萬元之郵局存簿   儲金提款單正本 4.帳戶1及帳戶2之存摺影本及交易明細資料 5.如犯罪事實一所示提款時間及地點之監視錄影畫面翻拍照片 被告確實有提供該帳戶1及帳戶2之資料予「CEO」，並有依照該「CEO」之指示為犯罪事實一所示提領款項之事實 2 1.證人即告訴人己○○於警詢之證述 2.轉帳明細翻拍照片3張 3.告訴人己○○之LINE文字對話紀錄 告訴人己○○有因遭他人詐騙，而於109年11月9日中午12時41分至42分許，共匯款30萬元至帳戶1內之事實。 3 1.證人即告訴人丙○○於警詢之證述 2.交易明細手機畫面翻拍照片及中國信託銀行109年11月9日之匯款申請書影本 告訴人丙○○有因遭他人詐騙，而於109年11月9日14時37分許，將40萬元匯入帳戶1內之事實。 4 1.證人即告訴人丁○○於警詢之證述 2.告訴人丁○○之LINE對話紀錄翻拍照片 3.109年11月9日之存款人收執聯影本 告訴人丁○○有因遭他人詐騙，而於109年11月9日14時37分許，以「陳建呈」之名義將15萬元匯入帳戶1內之事實。 5 1.證人即告訴人戊○○於警詢之證述 2.109年11月9日華南商業銀行匯款回條單影本 告訴人戊○○有因遭他人詐騙，而於109年11月9日中午12時22分許，匯款20萬元至帳戶2內之事實。 6 1.證人即告訴人甲○○於警詢之證述 2.告訴人甲○○之LINE對話紀錄翻拍照片 3.109年11月9日郵政跨行匯款申請書影本 告訴人甲○○有因遭他人詐騙，而於109年11月9日13時34分許，匯款30萬元至帳戶2內之事實。 7 臺中市政府警察局第三分局扣押筆錄、扣押物品目錄表及扣案物照片。 自被告處扣得如附表所示之物之事實。 
二、所犯法條：
  (一)核被告就犯罪事實一(一)、(四)及(五)所為，係犯刑法第
      339條第1項之詐欺取財及違反洗錢防制法第14條第1項、
      第2條第2款之洗錢等罪嫌。被告係以一行為同時觸犯詐欺
      及洗錢等罪名，為想像競合犯，請依刑法第55條規定，從
      一重論以洗錢罪嫌處斷。被告此部分提領告訴人戊○○及甲○○所匯入款項之犯行，係以一提領行為，同時觸犯2洗錢
      罪，為想像競合犯，亦請論以一罪。至被告此部分所犯2
      次洗錢犯行，犯意各別，行為互殊，請予分論併罰。
  (二)核被告就犯罪事實一(二)及(三)所為，係犯刑法第339條
      第1項之詐欺取財及違反洗錢防制法第14條第2項、第1項
      、第2條第2款之洗錢未遂等罪嫌。被告係以一行為同時觸
      犯詐欺及洗錢等罪名，為想像競合犯，請依刑法第55條規
      定，從一重論以詐欺取財罪處斷。被告此部分2次詐欺取
      財犯行，犯意各別，行為互殊，請予分論並罰。
  (三)被告本件所犯2次洗錢及2次詐欺取財等犯行，犯意各別，
      行為互殊，請予分論併罰。又被告就本件犯行，與該詐欺
      組織成員有犯意聯絡及行為分擔，請均論以共同正犯。
  (四)扣案之手機及SIM卡為被告所有，供本件犯罪所用之物之
      情，業據被告供述明確，請依刑法第38條第2項前段之規
      定宣告沒收。
三、依刑事訴訟法第251條第1項提起公訴。
　　此　致
臺灣臺中地方法院
中　　華　　民　　國　 110　　年　　4 　　月　　14　　日
　　　　　　　　　　　　　　　檢　察　官　陳東泰
本件正本證明與原本無異
中　　華　　民　　國　 110　　年　　4 　　月　　23　　日
                              書  記  官  鄭如涵